【裁判字號】    99,交聲,1006
【裁判日期】    990319
【裁判案由】    聲明異議
【裁判全文】
臺灣臺中地方法院交通事件裁定        99年度交聲字第1006號
原處分機關  交通部公路總局臺中區監理所臺中市監理站
異  議  人
即受處分人  甲○○
上列受處分人因違反道路交通管理處罰條例案件，對於交通部公
路總局臺中區監理所臺中市監理站於民國99年3月5日所為之處分
（裁監稽違字第裁61-HE0000000號裁決書），聲明異議，本院裁
定如下：
    主    文
原處分撤銷。
甲○○汽車駕駛人，爭道行駛而有機器腳踏車不在規定車道行駛
之情形，處罰鍰新臺幣陸佰元，並記違規點數壹點。
    理    由
一、原處分意旨略以：異議人即受處分人甲○○（下稱受處分人
    ）於民國99年1月31日，騎乘車牌號碼ZTA-505號輕機車（移
    送書誤載為「輕重機車」），在臺中縣烏日鄉○○路○段128
    9號前處，因「行駛禁行機車道」違規，經臺中縣警察局烏
    日分局攔停掣發中縣警交字第HE0000000號舉發違反道路交
    通管理事件通知單舉發。受處分人於99年3月5日至站簽收裁
    監稽違字第裁61-HE0000000號裁決書裁處罰鍰新臺幣600元
    等語。
二、異議意旨略以：政府之行政作為，應以服務人民為其最高宗
    旨，交通單位於設置各項交通設施與標誌時，應基於提升交
    通服務品質，使用路人能在安全環境與明顯標誌協助下，以
    達到便利行旅及促進交通安全為其主要使命。伊認臺中縣烏
    日鄉○○路○段850號與長壽路口附近之交通標誌，明顯不足
    以讓用路人可在安全環境與明顯標誌協助下，達到服務人民
    、便利行旅暨促進交通安全之功能。臺中縣烏日鄉○○路○
    段1289號前方地點有一重要路口，即臺中縣烏日鄉○○路○
    段850號與長壽路暨烏日火車站出入路口，其路況複雜性非
    一般在地民眾或經常性使用者所能熟知，其「禁行機車」字
    跡模糊以致難以目視辨認。交通單位疏未於臺中縣烏日鄉○
    ○路○段與長壽路口往彰化方向設置明確之標誌，致時有所
    見機車與汽車相互爭道。又於臺中縣烏日鄉○○路○段1289
    號前方約20公尺處，相關單位所設置之綠色「往彰化之機慢
    車」暨紅色「禁止機車進入」之交通號誌，除易誤導騎乘機
    車民眾外，因設置地點不當，未能提早發揮預警功能，更因
    交通之混亂，駕駛人難分心觀看地面難以辨認之禁行機車字
    樣，導致多數機車駕駛為確保自身安全而忽略致進入汽車車
    道內。伊認為引導騎機車民眾安全至彰化市區○○路管理單
    位或機構應於臺中縣烏日鄉○○路○段850號與長壽路口暨烏
    日火車站出入口燈號號誌前方，除設置明顯行進方向指引標
    誌外，並於地面設置立體警告標誌，以提醒騎乘機車民眾進
    入。該路段交通之亂象，係肇因於相關單位長期怠於導正附
    近之交通號誌，忽略混淆不清之交通號誌所可能造成之危害
    ，儼然無視人民生命價值，嚴重違背行政機關與公務機構存
    在之宗旨等語。
三、按機器腳踏車行駛之車道，應依標誌或標線之規定行駛，道
    路交通安全規則第99條第1項定有明文。次按「禁行機車」
    標字，用以告示本車道禁止汽缸總排氣量未滿550立方公分
    之機器腳踏車通行。繪設於路段起點，路段過長時，得於路
    段中加繪之，道路交通標誌標線號誌設置規則第178條亦有
    明定。次按汽車（依道路交通管理處罰條例第3條第8款，汽
    車包括機器腳踏車）駕駛人爭道行駛，而有機器腳踏車，不
    在規定車道行駛之情形者，處新臺幣600元以上1,800元以下
    罰鍰，並應記違規點數1點，道路交通管理處罰條例第45條
    第13款、第63條第1項第1款分別定有明文。是機器腳踏車之
    駕駛人若駕駛機車而有不依標線在規定車道行駛之行為，經
    主管機關舉發，而於舉發通知單上所載應到案日期前提出申
    訴者，裁決即處分機關應依違反道路交通管理事件統一裁罰
    基準及處理細則第44條第1項及違反道路交通管理事件統一
    裁罰基準表之規定，對該機車駕駛人裁處600元之罰鍰並記
    違規點數1點。經查：
（一）受處分人於99年1月31日15時許，駕駛車號ZTA-505號輕機
      車，在臺中縣烏日鄉○○路○段1289號前，為警舉發行駛
      禁行機車道之事實，有臺中縣警察局中縣警交字第HE0000
      000號舉發違反道路交通管理事件通知單在卷可稽，並為
      受處分人所不否認，是受處分人之違規行為，堪以認定。
（二）受處分人雖以前揭情詞置辯，惟觀諸卷附臺中縣警察局烏
      日分局99年2月9日中縣烏警交字第0990012213號函所檢附
      彩色照片及受處分人提出之現場照片所示，該路段之「禁
      止機車進入」圓形標誌及路面「禁行機車」之禁制標線均
      清晰可見，並未污損或遭遮蔽，得以輕易目視理解，更何
      況受處分人騎乘機車駛入該車道時，係在該車道標示之「
      禁行機車」字樣附近，益顯現受處分人應明確知悉該車道
      不得行駛機車，而仍執意為之。又按標誌、標線、號誌之
      設置目的，在於提供車輛駕駛人及行人有關道路路況之警
      告、禁制、指示等資訊，以便利行旅及促進交通安全；標
      誌、標線、號誌之設置、養護及號誌之運轉，由主管機關
      依其管轄辦理之，道路交通標誌標線號誌設置規則第2條
      、第4條第1項定有明文。是以道路交通標誌、標線、號誌
      之設置，係主管機關本於維護交通秩序、確保公共安全之
      平衡考量下所設置；且該等設置具有一般處分之性質，於
      該處分經主管機關依職權或依聲請撤銷前，具有存續力及
      拘束力，苟認為該設置不當，亦應先依循行政程序提出救
      濟，或向道路主管機關陳述意見請求改善，尚不得恣憑己
      意主觀認定其設置有違法或不當之處，即得逕行決定不予
      遵守並據為免罰之事由，是受處分人上開所辯，尚無足採
      。
四、綜上所述，本件受處分人確有於前揭時、地，騎乘車牌號碼
    ZTA-505號輕型機車，行駛於設有「禁止機車進入」標誌之
    車道之違規行為，原處分機關依前開條例第45條第13款之規
    定，裁處受處分人罰鍰600元固非無據，惟依前述，受處分
    人違反上開規定，除應處罰鍰外，並應依同條例第63條第1
    項第1款規定，記違規點數1點，方屬適法，原處分機關漏未
    記違規點數1點，自有未合。本件受處分人異議雖無理由，
    惟原處分既有上揭違誤，應由本院將原處分撤銷，另依道路
    交通管理處罰條例第45條第13款、第63條第1項第1款及違反
    道路交通管理事件統一裁罰標準表之規定，裁處受處分人罰
    鍰600元，並記違規點數1點，以資適法。
五、據上論斷，應依道路交通管理處罰條例第87條第2項，道路
    交通案件處理辦法第20條前段，裁定如主文。
中    華    民    國    99    年    3     月    19    日
                  刑事第八庭    法  官  劉國賓
以上正本證明與原本無異。
如不服本裁定，應於收受送達後5日內向本院提出抗告狀。（應
附繕本）
                                書記官  張隆成
中    華    民    國    99    年    3     月    19    日

司法院資訊處製作；財團法人民間司法改革基金會備份。
